【裁判字號】    88,訴,1151
【裁判日期】    891004
【裁判案由】    銀行法等
【裁判全文】
臺灣臺北地方法院刑事判決                        八十八年度訴字第一一五一號
    公  訴  人  臺灣臺北地方法院檢察署檢察官
    被      告  丁○○
    選任辯護人  楊宗儒
右列被告因違反銀行法案件，經檢察官提起公訴（八十七年度偵字第二五四九九號）
，本院判決如左：
    主  文
丁○○無罪。
    理  由
一、公訴意旨略以：被告丁○○明知非銀行不得辦理國內外匯兌業務，竟基於包括之
    犯意，自民國（下同）八十六年間起，接受不特定客戶之委託，從事台灣、香港
    、大陸等地區間之國內外匯兌業務，將客戶匯入其誠泰商業銀行城內分行帳戶之
    款項，轉匯至與之有犯意聯絡之戊○○（業經本院判處有期徒刑一年二月，緩刑
    四年）、程國欽（因同一案件已判決確定，業由檢察官為不起訴處分）等人設於
    誠泰商業銀行城內分行、民生東路分行、世華聯合商業銀行建成分行之帳戶，再
    轉匯至第一商業銀行中崙分行、忠孝分行、合作金庫營業部等行庫之外匯業務撥
    款專戶，由與渠等亦有犯意聯絡之乙○○（由本院另行審理），以江蔡秋敏、蕭
    信昌、溫月樓等六十餘位人頭之名義辦理結匯，匯至香港等地區之指定銀行帳戶
    內，因認被告涉有違反銀行法第二十九條第一項，而應依同法第一百二十五條第
    一項論處之罪嫌。
二、按犯罪事實應依證據認定之，無證據不得推定其犯罪事實，刑事訴訟法第一百五
    十四條定有明文。又認定不利於被告之事實，須依積極證據，茍積極證據不足為
    不利於被告事實之認定時，即應為有利於被告之認定，更不必有何有利之證據；
    且刑事訴訟法上所謂認定犯罪事實之積極證據，係指適合於被告犯罪事實之認定
    之積極證據而言，雖不以直接證據為限，間接證據亦包括在內，然而無論直接或
    間接證據，其為訴訟上之證明，須於通常一般之人均不致有所懷疑，而得確信其
    為真實之程度者，始得據為有罪之認定，倘其證明尚未達到此一程度，而有合理
    之懷疑存在時，自不能以推測或擬制之方法，以為有罪裁判之基礎，最高法院著
    有三十年上字第八一六號、二十九年上字第三一０五號、七十六年台上字第四九
    八六號、四十年台上字第八六號等判例可資參照。訊據被告丁○○堅決否認有何
    違反銀行法之犯行，辯稱：八十六年一月二十九日中午，伊之配偶詹柔之妹詹雅
    婷，稱其經營「大方委託行」進口服飾之乾爹張淮彬急需現款，欲向伊調借新台
    幣（下同）二百萬元，伊乃與張淮彬相約同日下午二時許於誠泰商業銀行誠內分
    行碰面，由伊親自填寫二張各一百萬元之提款單交付張淮彬，不清楚張某如何使
    用該筆款項，伊根本不認識乙○○、程國欽或戊○○，一百七十萬元之款項並非
    伊以乙○○之名義匯出等語。
三、本件公訴人認被告丁○○涉有上開犯嫌，係以卷附如附表所示之誠泰商業銀行城
    內分行電匯申請書一紙為唯一依據（根據卷附法務部調查局人員製作之「乙○○
    利用人頭匯出資金案資金流程表」及「以現金結匯資金表」，同案被告乙○○於
    八十六年一月至四月間接受匯款人委託之二億七千餘萬元款項中，僅有上開電匯
    申請書所載該筆一百七十萬元之款項，係自被告於誠泰商業銀行城內分行之帳戶
    匯出；且並無任何證據，足認被告有如公訴意旨所載，自其誠泰商業銀行城內分
    行帳戶，轉匯款項至同案被告戊○○或案外人程國欽設於誠泰商業銀行城內分行
    、民生東路分行、世華聯合商業銀行建成分行等帳戶之行為）。經查，被告係因
    其配偶詹柔之妹案外人詹雅婷，稱其經營「大方委託行」進口服飾之乾爹案外人
    張淮彬（業於八十八年八月五日死亡）急需現款，欲向被告調借二百萬元，始與
    案外人張淮彬相約於誠泰商業銀行誠內分行碰面，並填寫二張各一百萬元之取款
    條交付案外人張淮彬等情，業據證人詹雅婷到庭證述綦詳，並有案外人張淮彬名
    片影本一紙、案外人詹雅婷存摺影本一紙、案外人詹柔存摺影本一紙、支票存根
    影本二紙等附卷可稽，且核與證人程國欽所證述「不認識丁○○（按證人程國欽
    自接受調查局詢問時起，即供稱認識同案被告甲○○（業經本院判處有期徒刑一
    年二月，緩刑四年）及丙○○（因同一案件重行起訴，業經本院判決公訴不受理
    確定），惟不認識被告等情）」、「（是否認識張淮彬？）張開委託行，有時委
    託我匯錢至香港」、「八十六年一月二十九日是否和張淮彬至誠泰城內分行匯款
    至合庫營業部？）當天我和張一起去」等語相符。加以被告於誠泰商業銀行城內
    分行之帳戶，於八十六年一月二十九日確有二筆現金支出各一百萬元，而無一次
    提領或轉帳一百七十萬元之紀錄，有存摺存款對帳單一紙在卷可按，而該帳戶當
    日二張一百萬元之取款條，一張係用以直接辦理電匯，另一張則係部分電匯、部
    分提領現金等情，亦有取款條影本二件附卷足憑，則配合卷附如附表一所示之電
    匯申請書以觀，堪認該帳戶當日應係遭提領二百萬元，而僅將其中一百七十萬元
    匯出無訛，則該筆一百七十萬元款項，若確係被告接受客戶委託後，代為電匯同
    案被告乙○○匯兌之資金，衡情被告豈有不按照匯款金額一百七十萬元提領款項
    ，反而提出二百萬元之理？又上開電匯申請書與取款條上之字跡，以肉眼辨識，
    即可見字型、結構與書法程度等均有顯著差異，堪認非同一人所書寫，則若確係
    被告自行提領款項並匯予同案被告乙○○，其又豈有另行委諸他人填寫電匯申請
    書之必要？參諸法務部調查局台北市調查處於八十七年七、八月間聲請對於同案
    被告乙○○等人實施通訊監察作業，查無被告有與同案被告乙○○等人之通訊紀
    錄，且同單位於八十七年十月十三日以被告為被搜索人，至台北市○○○路○段
    二二號之二樓千圓飾品有限公司實施搜索，亦查無任何犯罪證據等情，並有通訊
    監察作業報告摘要表、搜索及扣押筆錄等在卷可稽，被告所稱其僅係提領二百萬
    元借予案外人張淮彬，並未匯款予同案被告乙○○等情，自非不得採信。尚不得
    僅憑同案被告乙○○辦理匯兌業務之資金中，有一筆一百七十萬元之款項來自被
    告之帳戶，遽認被告確有經營接受匯款人委託，將款項自國內匯往香港或大陸地
    區等匯兌業務之行為。此外，本院復查無其他積極證據，足認被告有何違反銀行
    法之犯行，不能證明被告犯罪，依法應為無罪之諭知。
據上論斷，應依刑事訴訟法第三百零一條第一項判決如主文。
本案經檢察官戴文亮到庭執行職務。
中    華    民    國      八十九      年        十      月      四      日
                                臺灣臺北地方法院刑事第七庭
                                          法  官  楊  代  華
右正本證明與原本無異。
如不服本判決，應於判決送達後十日內，向本院提出上訴狀。
                                          書記官  許  博  為
中    華    民    國      八十九      年        十      月    十二      日
附表：
解付單位              收款人戶名       匯款人   匯款金額    日期
合作金庫營業部  營業部外匯業務撥款專戶 乙○○ 一百七十萬元 86.01.29


司法院資訊處製作；財團法人民間司法改革基金會備份。
